臺灣高等法院刑事裁定　　　　　　　　100年度交抗字第206號
抗　告　人
即受處分人　魏明理
上列抗告人因違反道路交通管理處罰條例案件，不服臺灣桃園地
方法院，中華民國100年1月13日所為裁定99年度交聲字第1730號
），提起抗告，本院裁定如下：
    主  文
抗告駁回。
    理  由
一、原裁定意旨略以：抗告人即受處分人（下稱受處分人）魏明
    理於民國99年10月3日晚上10時35分許，騎乘車牌號碼GEB-4
    90號重型機車，行經桃園縣大溪鎮○○路與埔頂路口，因有
    「駕車行經有燈光號誌管制之交岔路口闖紅燈」之違規行為
    ，違反道路交通管理處罰條例第53條第1項規定，經警當場
    掣單舉發，原處分機關（交通部公路總局新竹區監理所桃園
    監理站）乃於99年11月12日裁處受處分人罰鍰新臺幣（下同
    ）1,800元罰鍰，並依道路交通管理處罰條例第63條第1項第
    3款規定（裁決書漏載第3款）記違規點數3點，因受處分人
    上開違規事實屬實，原處分機關所為上揭裁處並無不當，因
    而裁定駁回受處分人之異議等語。
二、抗告意旨略以：本件舉發係以員警目視且有距離的狀態為憑
    ，並未提出具體實證以佐其情，而原裁定僅以舉發員警與受
    處分人間並無何身分利害業務關係為由，認受處分人有前揭
    闖紅燈之違規行為，實有未當。是請鈞院撤銷原處分及原番
    裁定云云。
三、經查：
(一)受處分人於上揭時地，因騎乘上開重型機車經警認有「駕車
    行經有燈光號誌管制之交岔路口闖紅燈」之違規行為，而當
    場掣單舉發後，經原處分機關以受處分人違反道路交通管理
    處罰條例第53條第1項之規定，裁處罰鍰1,800元，並依同條
    例第63條第1項第3款（裁決書漏載第3款）規定，記違規點
    數3點等情，有交通部公路總局新竹區監理所桃園監理站99
    年11月12日以桃監裁罰字第裁52-DB0000000號違反道路交通
    管理事件裁決書在卷可稽。
(二)受處分人於原審訊問時自承其確於前揭時間，騎乘上開重型
    機車，行經桃園縣大溪鎮○○路與埔頂路口往大溪即返回伊
    家方向乙情屬實（原審卷第24頁）。而證人即舉發本件違規
    之員警王飛亦於原審供證：伊當時在桃園縣大溪鎮○○路與
    埔頂路口附近，駕駛巡邏車執行夜間巡邏勤務，在伊行駛於
    埔頂路尚未至仁和路口時，仁和路為紅燈，埔頂路為綠燈。
    是時受處分人騎乘機車行駛於仁和路由桃園往大溪方向，直
    接從仁和路口闖紅燈，伊遂駕駛巡邏車追受處分人，嗣受處
    分人轉進仁和路16巷，再轉進慈光街下車，伊就上前盤查受
    處分人並告知其於上開地點闖紅燈，受處分人一開始否認騎
    乘上開重型機車，後雖承認前情，惟否認有闖紅燈，並拒絕
    於舉發單上簽名。當時仁和路與埔頂路口車輛不多，天氣好
    且照明充足，伊追受處分人時雖未知其車牌，惟當時並無其
    他車輛，且在伊追到受處分人時，受處分人騎乘之機車引擎
    仍是熱的，且身形相似，伊確定沒看錯並確定受處分人闖紅
    燈。然本件係突發狀況，伊並未錄影等語明確（原審卷第23
    頁反面），並有桃園縣政府警察局大溪分局提出之手繪違規
    路口現場圖1份附卷可稽（原審卷第21頁）。衡諸證人王飛
    係桃園縣政府警察局大溪分局圳頂派出所員警，於執行勤務
    中偶然發覺受處分人有前開違規情事，依一般情理，苟非當
    場目擊違規或犯罪行為，否則不會任意盤查民眾。再依證人
    王飛上開陳述舉發情形，稱當時仁和路與埔頂路口車輛不多
    ，天氣好且照明充足，又在伊追受處分人時並無其他車輛，
    可明確望見受處分人之違規行為，顯見兩車距離不大，當無
    誤判之虞。是證人王飛供證受處分人當時有「駕車行經有燈
    光號誌管制之交岔路口闖紅燈」一節應屬可信。至本件雖無
    員警執勤全程錄影帶或照片以供佐證，惟道路交通管理處罰
    條例第7條之2規定既容許員警得以當場所見事實攔停舉發或
    逕行舉發，即係立法者考量交通違規事件發生往往係在瞬間
    或係由交通勤務警察執行勤務時，恰巧目睹之違規情事，事
    實上不便立刻以攝影、錄影器材取證之情形所在多有，且該
    等違規事實由人之感官即可充分判定，非必以科學儀器始能
    偵測得知（相對於此，超速、或酒醉駕車等人之感官不當然
    即可判定之違規行為，則規定於同條第1項第6款需科學儀器
    採證始能逕行舉發），為達其維護交通秩序、安全之行政目
    的，故特別立法賦予勤務警察得當機處分之權限。且舉發員
    警於司法審查之訴訟程序上立於證人之地位而證述其當時親
    身目擊及見聞之交通違規行為經過，亦屬於法定證據方法之
    一之人證證述，於法亦不有違，至於舉發員警立於證人之地
    位所為之證述是否可採，此乃交通法庭依經驗及論理法則判
    斷其證明力為何而得否採擇之心證層次，斷不可以舉發員警
    作為證人之所述，因不可能反於其先前所為舉發而認均不可
    採，而全盤否定其立於證人地位所為之陳述。是員警之舉發
    事實，於原審訊問中既已居於證人之地位，具結陳述其所親
    身目擊及見聞。本件受處分人騎乘上開重型機車於上揭時地
    有「駕車行經有燈光號誌管制之交岔路口闖紅燈」之違規事
    實，並無明顯之錯誤，自堪採為認定受處分人前揭交通違規
    之憑據。
四、綜上所述，原審以受處分人騎乘上開重型機車於前揭時地因
    有「駕車行經有燈光號誌管制之交岔路口闖紅燈」之違規事
    實明確，認原處分機關依道路交通管理處罰條例第53條第1
    項規定裁處罰鍰1,800元，並依同條例第63條第1項第3款規
    定記違規點數3點無誤，經核並無不當。受處分人執持前詞
    指摘原裁定為不當，為無理由，應予駁回。
據上論結，應依修正後道路交通案件處理辦法第25條，刑事訴訟
法第412條，裁定如主文。
中    華    民    國    100    年    3    月     1    日
                  刑事第二十一庭審判長法  官  周政達
                                      法  官  趙文
                                      法  官  楊力進
以上正本證明與原本無異。
本件不得再抗告。
                                      書記官  彭威翔
中    華    民    國    100    年    3    月     1    日